【裁判字號】    99,上訴,2107
【裁判日期】    991229
【裁判案由】    妨害國幣懲治條例
【裁判全文】
臺灣高等法院臺中分院刑事判決        99年度上訴字第2107號
上  訴  人
即  被  告  黃弘輝
選任辯護人  李光化律師
選任辯護人  王素玲律師
上列上訴人因妨害國幣懲治條例案件，不服臺灣彰化地方法院99
年度訴字第698號中華民國99年9月21日第一審判決（起訴案號：
臺灣彰化地方法院檢察署99年度偵緝字第 200號），提起上訴，
本院判決如下：
    主  文
原判決撤銷。
黃弘輝共同意圖供行使之用，而偽造幣券，處有期徒刑捌年。
附表壹及附表貳編號壹至編號參所示之物品，均沒收。
    事  實
一、黃弘輝係杜木之同母異父之姐之子，而其舅父杜木、舅
    母林保菜（另案業經最高法院判決確定）係共同經營五金行
    。因杜木負有債務，黃弘輝、杜木及林保菜竟共同意圖
    供行使之用，而基於反覆實施偽造幣券之單一包括犯意聯絡
    ，自民國94年９月某日起至95年10月、11月間之某日止，先
    由杜木負責提供事先向不知情之周建男所承租，位於彰化
    縣彰化市○○路 628之10號房屋處，供作放置其所有供製造
    偽幣器械（即型號TCP80大型沖床1臺、滾輪機1臺、6英吋砂
    輪機１臺）之處所，復提供資金交予黃弘輝，以新臺幣（下
    同）40萬元之代價購得可壓製偽造中華民國境內，由中央政
    府之中央銀行授權臺灣銀行發行之面額10元硬幣之花紋鋼模
    模具，且向設於臺北縣「德承五金有限公司」不知情之真實
    姓名、年籍均不詳之「莊姓老闆」購入偽造面額10元硬幣原
    料白銅，再交由黃弘輝持往不詳地點打製成圓形半成品後，
    攜回前揭承租房屋處交予杜木收受，另於打製半成品過程
    所剩餘之白銅廢料部分，則由黃弘輝自行變賣。杜木取得
    黃弘輝所交付之圓形半成品後，先將前揭面額10元硬幣之花
    紋鋼模模具鎖在型號TCP80大型沖床上，並以6英吋砂輪機拋
    光模具，利用該模具及沖床，將圓形半成品壓製10元硬幣之
    花紋，再將偽造面額10元硬幣放入滾輪機內並加入洗衣粉拋
    光，杜木、林保菜則在上址租屋處，續以鹽酸清洗去除稜
    角，且用細沙土加以覆蓋搓揉，以使偽造面額10元硬幣外觀
    變為陳舊後，即完成偽造面額10元硬幣成品，客觀上均已達
    於足以使人誤認為真幣程度，黃弘輝、杜木、林保菜反覆
    實施製造偽造之10元硬幣成品面額共計約 400萬元。再推由
    杜木、林保菜２人，自94年9月間某日起至於96年4月26日
    止，陸續將製成偽造面額10元硬幣與相同面額之真幣，以約
    7比3、6比4或9比1之比例混合後，由杜木、林保菜持往一
    般巿場購物或至如【附表２】所示之金融機構，並事先備妥
    杜木、林保菜2人所有如【附表2】編號1至編號3所示帳戶
    存摺，及杜木、林保菜之子女即不知情之杜士瑋、杜虹玫
    、杜觀蓉、杜彥昌所有，且平日均交由林保菜保管使用之如
    【附表２】編號4至編號8所示帳戶存摺，向各該金融機構不
    知情之承辦人員表示存款之意，而加以行使。杜木、林保
    菜於存入偽造面額10元硬幣後，再持如【附表２】所示戶名
    之提款卡，至自動櫃員機處，以提款方式，領出真鈔花用殆
    盡。嗣於96年４月26日上午某時許，杜木、林保菜再以上
    開方式至臺灣中小企業銀行二林分行，存入面額10元硬幣4,
    000枚（含偽造面額10元硬幣3,601枚、同面額之真幣399枚
    ，混合比例約9比1）時，經該銀行行員李美霞發現有異而截
    留，並通報警方送請中央造幣廠檢驗調查後，始循線查悉上
    情，且扣得供其等行使偽幣所用之如【附表２】所示存摺及
    杜木所有供偽造10元硬幣所用之如【附表１】所示物品，
    另扣得與本案無關聯之如【附表3】所示物品。
二、案經彰化縣警察局報請臺灣彰化地方法院檢察署檢察官偵查
    起訴。
    理  由
一、證據能力部分：
  (一)按刑事訴訟法第159條之1第１項所稱，得為證據之被告以外
    之人於審判外向法官所為之陳述，立法者係以被告以外之人
    （含共同被告等）因其陳述係在法官面前為之，故不問係其
    他刑事案件之準備程序、審判期日或民事事件或其他訴訟程
    序之陳述，均係在任意陳述之信用性，已受確定保障之情況
    下所為，因此該審判外向法官所為之陳述，應得作為證據。
    此乃同法第159條第1項所謂得作為證據之「法律有規定者」
    之一，為有關證據能力之規定，係屬於證據容許性之範疇。
    而被告之反對詰問權，雖屬憲法第8條第1項規定「非由法院
    依法定程序不得審問處罰」之正當法律程序所保障之基本人
    權，及第16條所保障之基本訴訟權，不容任意剝奪。此與證
    據能力係指符合法律所規定之證據適格，而得成為證明犯罪
    事實存在與否之證據資格，性質上並非相同。被告得以詰問
    證人，以被告或其辯護人在場為前提。上開得為證據之被告
    以外之人，於審判外向法官所為之陳述，就本案被告而言，
    事實上難期有於另案法官審判外行使反對詰問權之機會。從
    而，於事實審法院審判實務中，案內遇有此類未能賦予被告
    行使詰問權之供述證據，即應依刑事訴訟法第273條第1項第
    5 款、第8款及第171條規定，於準備程序期日訊明、曉諭被
    告或其辯護人是否聲請傳喚該被告以外之人，以踐行人證之
    調查程序，使被告或其辯護人針對該被告以外之人於審判外
    向法官所為之陳述，有補足行使反對詰問權之機會，非謂被
    告以外之人於審判外向法官所為之陳述無證據能力，不容許
    作為證據（最高法院99年度臺上字第4233號判決要旨參照）
    。經查，另案共同被告杜木、林保菜分別於原審法院、本
    院另案訊問中、準備程序及審理中向法官所為之陳述（參見
    臺灣彰化地方法院檢察署99年度偵緝字第 200號偵查卷宗第
    75頁至第 130頁），在其等任意陳述之信用性均無疑之情況
    下，復經依檢察官及被告之聲請，於本案審判期日傳喚證人
    即另案共同被告杜木、林保菜到庭具結陳述，並接受檢察
    官、被告及其選任辯護人之詰問，此有原審及本院準備程序
    筆錄或審判筆錄各１份附卷可參，依上揭說明，即得作為證
    據。
  (二)按檢察官職司追訴犯罪，就審判程序之訴訟構造言，檢察官
    係屬與被告相對立之當事人一方，偵查中對被告以外之人所
    為之偵查筆錄，或被告以外之人向檢察官所提之書面陳述，
    性質上均屬傳聞證據。自理論上言，如未予被告反對詰問、
    適當辯解之機會，一律准其為證據，似有違當事人進行主義
    之精神，對被告之防禦權亦有所妨礙；然而現階段刑事訴訟
    法規定，檢察官代表國家偵查犯罪、實施公訴，必須對於被
    告之犯罪事實負舉證之責，依法其有訊問被告、證人及鑑定
    人之權，證人、鑑定人且須具結，而實務運作時，偵查中檢
    察官向被告以外之人所取得之陳述，原則上均能遵守法律規
    定，不致違法取供，其可信性極高，為兼顧理論與實務，乃
    於修正刑事訴訟法時，增列第159條之１第2項，明定被告以
    外之人（含被害人、證人等）於偵查中向檢察官所為陳述，
    除顯有不可信之情況者外，得為證據，並於92年9月1日施行
    （最高法院94年度臺上字第7416號判決意旨參照）。又所謂
    「顯有不可信性」，係指陳述是否出於供述者之真意、有無
    違法取供情事之信用性而言，故應就偵查或調查筆錄製作之
    原因、過程及其功能等加以觀察其信用性，據以判斷該傳聞
    證據是否有顯不可信，或有特別可信之情況而例外具有證據
    能力，並非對其陳述內容之證明力如何加以論斷，二者之層
    次有別，不容混淆（最高法院94年度臺上字第 629號判決要
    旨可參）。經查，證人即另案共同被告杜木、林保菜（參
    見臺灣彰化地方法院檢察署96年度偵字第9577號偵查卷宗第
    7 頁至第11頁、第40頁至第44頁、第105頁至第107頁；99年
    度偵緝字第200號偵查卷宗第135頁至第137頁、第158頁至第
    160 頁）、證人周建男（參見臺灣彰化地方法院檢察署99年
    度偵緝字第 200號偵查卷宗第172頁至第173頁）分別於檢察
    官偵查中所為陳述，均係以證人身分，經檢察官告以具結義
    務及偽證處罰，並由其等具結而於負擔偽證罪處罰之心理下
    所為，且經具結擔保其證述之真實性；又前揭證人於檢察官
    訊問時之證述，並無證據顯示係遭受強暴、脅迫、詐欺、利
    誘等外力干擾情形或在影響其心理狀況，致妨礙其自由陳述
    等顯不可信之情況下所為；況被告及其選任辯護人，亦均未
    曾提及檢察官在偵查時，有任何不法取供之情形，是客觀上
    並無顯不可信之情況，前揭證人於偵查中之證言，自均具有
    證據能力。
  (三)被告以外之人（包括證人、鑑定人、告訴人、被害人及共同
    被告等）於審判外之言詞或書面陳述，除法律有規定外，不
    得作為證據；被告以外之人於檢察事務官、司法警察官或司
    法警察調查中所為之陳述，與審判中不符時，其先前之陳述
    具有較可信之特別情況，且為證明犯罪事實存否所必要，得
    為證據，刑事訴訟法第159 條第1 項、第159 條之2 分別定
    有明文。是被告以外之人於審判外之言詞或書面陳述，即屬
    傳聞證據，因有悖法院直接審理及言詞審理之精神，妨礙當
    事人之反對詰問權，影響程序正義之實現，除法律別有規定
    外，原則上不具證據能力。又刑事訴訟法第159條之2規定
    所謂「調查中所為之陳述與審判中不符」之要件，應就前後
    階段之陳述進行整體判斷，以決定其間是否具有實質性差異
    ；所謂「較可信之特別情況」之情，亦應就前後陳述時之
    各種外部情況進行比較，以資決定何者外部情況具有可信性
    ，若陳述係在特別可信之情形況所為，則虛偽陳述之危險性
    即不高，雖係審判外陳述，或未經被告反對詰問，仍得承認
    其有證據能力；又所謂外部情況認定之情形，例如，(1)時
    間之間隔：陳述人先前陳述是在記憶猶新的情況下直接作成
    ，一般與事實較相近，事後可能因陳述人對被告有所顧忌或
    同情，因而在被告面前較不願陳述不利被告之事實；(2)有意
    識的迴避：由於先前陳述時被告未在場，是陳述人直接面對
    詢問警員所為陳述較為坦然；事後可能因陳述人對被告有所
    顧忌或同情，因而在被告面前較不願陳述不利被告之事實；
    (3)受外力干擾：陳述人單獨面對檢察事務官或司法警察（官
    ）所為之陳述，程度上較少會受到強暴、脅迫、詐欺、利誘
    或收買等外力之影響，其陳述較趨於真實，若被告在庭或有
    其他成員參與旁聽時，陳述人可能會本能的作出迴避對被告
    不利之證述，或因不想生事乃虛構事實而為陳述；(4)事後串
    謀：目擊證人對警察描述所目賭情形，因較無時間或動機去
    編造事實，客觀上亦較難認與被告間有勾串情事，其陳述具
    有較可信性，但事後因特殊關係，雙方可能因串謀而統一口
    徑，或事後情況變化，兩者從原先敵對關係變成現在友好關
    係等情，其陳述即易偏離事實而較不可信；(5)警詢或檢察事
    務官調查時，有無辯護人、代理人或親友在場：如有上開親
    誼之人在場，自可期待證人為自由從容之陳述，其證言之可
    信度自較高；(6)警詢或檢察事務官所作之調查筆錄記載是否
    完整：如上開筆錄對於犯罪構成要件、犯罪態樣、加重減輕
    事由或起訴合法要件等事實或情況，均詳實記載完整，自可
    推定證人陳述與事實較為相近，而可信為真實。法院除審酌
    上列因素綜合判斷外，亦應細究陳述人問答態度、表情與舉
    動之變化，此一要件係屬訴訟法事實之證明，以自由證明為
    已足。是若被告以外之人於審判外之陳述，係在特別可信之
    情況下所為，則虛偽陳述之危險性即不高，雖係審判外陳述
    ，或未經被告反對詰問，仍得承認具有證據能力。經查：
    (1)證人即另案共同被告杜木分別於96年10月23日第3 次、
      96年10月24日第4 次警詢中陳稱：其與被告、林保菜共同
      製造偽造貨幣，並由被告提供半成品且教導製作偽造貨幣
      之方法，打製半成品過程中剩餘之白銅廢料部分，則由被
      告自行變賣，警方扣案之大型沖床1臺、滾輪機1臺、6 英
      吋砂輪機１臺均為其所有，且供製造偽幣器械，其係以40
      萬元之代價向被告購得可壓製偽造面額10元硬幣之花紋鋼
      模模具後，由其負責利用大型沖床及鋼模將被告所交付之
      半成品壓製為成品，其妻林保菜則負責以沙土使偽造面額
      10元硬幣外觀變為陳舊後，再由其與其妻林保菜將製作完
      成之偽造面額10元硬幣與同面額之真幣，以一定比例混合
      後，持以存入金融機構，再領出真鈔花用（參見彰化縣警
      察局彰警刑偵四字第0960069575號警卷第14頁至第17頁）
      等語；證人即另案共同被告林保菜於96年10月23日第２次
      警詢筆錄中陳稱：其與其夫杜木、被告共同製造偽造貨
      幣，並由被告提供半成品且教導其夫杜木製作偽造貨幣
      之技術，另壓鑄硬幣模型係向被告所購得，偽造貨幣完成
      後，由其負責清洗偽造貨幣，並與同面額之真幣，以一定
      比例混合後，持往金融機構存入，再行領出真鈔花用（參
      見彰化縣警察局彰警刑偵四字第0960069575號警卷第21頁
      至第23頁）等語。亦即，證人杜木、林保菜分別於警詢
      中對於被告與其等共犯上揭犯行，均陳述甚詳。
    (2)惟證人杜木嗣於原審及本院審理中具結證稱：上揭偽造
      貨幣犯行均為其自己所為，與被告無關，至於製造偽造貨
      幣之鋼模，亦為其自己在臺中烏日向不知名之商人以７萬
      元之價格購入，並非委由被告代購，因其警詢中一時氣憤
      ，為圖誣陷被告，遂指述被告亦有共同參與本案犯行，其
      警詢中所述為不實在（參見原審法院99年８月10日審判筆
      錄第10頁至第15頁及本院審判筆錄）等語；另證人林保菜
      於原審法院審理中則具結證述：其不知悉其夫杜木所為
      製造偽造貨幣之過程，亦忘記有無在警詢中說過，被告會
      製造偽造貨幣之答話內容（參見原審法院院99年８月10日
      審判筆錄第16頁至第20頁）等語。是證人杜木、林保菜
      分別於警詢中陳述之重要待證事實部分，與原審、本院審
      判中之陳述內容，已有前後陳述不符之情。
    (3)爰審酌證人杜木、林保菜分別由警方進行詢問後，並經
      其簽名確認警詢筆錄記載內容無誤，況證人杜木、林保
      菜分別於原審法院另案審理中亦陳稱，對於其自己於警詢
      中所述並無意見（參見臺灣彰化地方法院檢察署99年度偵
      緝字第200號偵查卷宗第105頁），足認其等分別於警詢之
      陳述，具有任意性，復查無證據足資證明證人杜木、林
      保菜前開警詢陳述，係受警方不正方法誘導或干擾下所為
      ，況其等於案發前後與被告間並無怨隙，證人杜木、林
      保菜虛偽陳述之危險性不高，且其等單獨面對司法警察時
      所為陳述，因被告並未在場，所受不正外力影響之程度，
      衡情亦應較低微。證人杜木、林保菜於警詢中之陳述，
      在類此特別情況下所為之陳述，就通常而言，其虛偽之可
      能性偏低，可信之程度較高，具有「較可信之特別情況」
      。又本案案發當時，僅有被告及參與之共犯即證人杜木
      、林保菜共計３人，是證人杜木、林保菜於警詢中所述
      ，為證明具有極度封閉、隱密性之製造偽造貨幣犯罪事實
      存否所必要，屬具有關鍵之重要性，另由證人杜木、林
      保菜分別於原審及本院審理中事後翻異前供等情觀之，實
      無從再由證人杜木、林保菜處，取得與上開審判外之陳
      述相同供述內容，亦無其他證據足以替代。從而，證人杜
      木、林保菜分別於警詢所為之供述，雖與審判中不符，
      然因既具有較可信之特別情況，且為證明犯罪事實存否所
      必要者，依刑事訴訟法第159條之2規定，應有證據能力。
      被告之選任辯護人為被告辯稱，證人杜木、林保菜各於
      警詢中之陳述，應無證據能力等語，尚無足採。
  (四)按被告以外之人於審判外之陳述，雖不符前４條之規定，而
    經當事人於審判程序同意作為證據，法院審酌該言詞陳述或
    書面陳述作成時之情況，認為適當者，亦得為證據。當事人
    、代理人或辯護人於法院調查證據時，知有第159條第1項不
    得為證據之情形，而未於言詞辯論終結前聲明異議者，視為
    有前項之同意，刑事訴訟法第159條之5定有明文。立法意旨
    在於傳聞證據未經當事人之反對詰問予以核實，原則上先予
    排除，惟若當事人已放棄詰問或未聲明異議，基於證據資料
    愈豐富，愈有助於真實發現之理念，且強化言詞辯論主義，
    法院自可承認該傳聞證據例外擁有證據能力。經查，證人杜
    虹玫、杜觀蓉、杜士瑋、周建男、李美霞分別於警詢中之陳
    述（參見彰化縣警察局彰警刑偵四字第0960061504號警卷第
    6頁至第13頁；第0000000000號警卷第13頁至第15頁；第000
    0000000 號警卷第7頁至第9頁），雖均係被告以外之人於審
    判外之陳述，性質上屬傳聞證據，惟經檢察官、被告及其選
    任辯護人於原審均同意作為證據，又原審及本院審酌該言詞
    陳述作成時之情況，並查無其他不法之情狀，足認為得為本
    案之證據，依刑事訴訟法第159條之5之規定，有證據能力。
  (五)以下本案所引用被告以外之人於審判外之言詞或書面陳述（
    除理由欄一(一)至(四)所述部分外），而不符合刑事訴訟法第15
    9條之1至第159條之4之規定者，均經原審及本院於審理時當
    庭直接提示而為合法之調查，檢察官、被告及其等選任辯護
    人於原審均同意作為證據，迄本院辯論終結前均未聲明異議
    ，原審及本院審酌前開證據作成或取得之狀況，均無非法或
    不當取證之情事，亦無顯不可信之情況，故認為適當而均得
    作為證據。是前開證據，依刑事訴訟法第159條之5之規定，
    均具有證據能力，先予敘明。
二、訊據被告固不否認曾透過證人即其舅父杜木向證人周建男
    承租位於上址廠房，惟矢口否認有何與證人即另案共同被告
    杜木、林保菜共同偽造10元硬幣之犯行，於原審並辯稱：
    其未曾幫忙其舅父杜木、舅母林保菜協助承租廠房及購買
    壓鑄偽造貨幣之機具，其與杜木及林保菜平常並無往來，
    杜木、林保菜所為偽造貨幣之行為，其均不知情；復因其
    住於大陸地區之妻欲與其離婚，且將小孩帶回大陸地區，其
    方離開臺灣地區前往大陸地區處理此事，並非畏罪逃亡；至
    警方在前揭廠房內之聚寶盆內，所查扣面額10元硬幣 390枚
    中，雖有少數偽造貨幣之情形，然該聚寶盆是其將日常生活
    中在外購物找得之零錢，置於該聚寶盆內，可能係因在外購
    物找得零錢中有偽造貨幣所致云云，惟查：
  (一)依刑事訴訟法第156 條第2 項規定：共犯之自白，不得作為
    有罪判決之唯一證據，仍應調查其他必要之證據，以察其是
    否與事實相符。此之「共犯」，包括刑法第28條共同正犯，
    不因刑法第4 章章名「共犯」修正為「正犯與共犯」而受影
    響。而學理上所指之任意共犯與必要共犯，除必要共犯中之
    「對向犯」（如賄賂罪、賭博罪）因行為者各有其目的，各
    就其行為負責，彼此間並無犯意之聯絡，而無刑法第28條共
    同正犯之適用外；2 人以上共同實行犯罪，不論係任意共犯
    或必要共犯中之「聚合犯」，或「對向犯」之一方，均為共
    同正犯之一種，而有上開第156 條第2 項規定「共犯」之適
    用。從而，兩名以上共犯之自白，除非係對向犯之雙方所為
    之自白，因已合致犯罪構成要件之事實而各自成立犯罪外，
    倘為任意共犯、聚合犯，或對向犯之一方共同正犯之自白，
    不問是否屬於同一程序，縱所自白內容一致，因仍屬自白之
    範疇，究非自白以外之其他必要證據。故此所謂其他必要證
    據，應求諸於該等共犯自白以外，實際存在之有關被告與犯
    罪者間相關聯之一切證據；必其中一共犯之自白先有補強證
    據，而後始得以該自白為其他共犯自白之補強證據，殊不能
    逕以共犯兩者之自白相互間作為證明其中一共犯所自白犯罪
    事實之補強證據（最高法院98年臺上字第7914號判決要旨參
    照），先予指明。
  (二)證人杜木、林保菜為警查獲後，復經警方據報於96年10月
    22日下午3 時30分，在彰化縣彰化市○○路628 之10號處，
    經被告同意後，執行搜索，並扣得被告所有之可疑面額10元
    硬幣1 批，共計390 枚，而警方當時尚無證據證明被告亦有
    涉案等情，業據證人即執行搜索之警員蘇志忠於原審法院審
    理中具結證述明確（參見原審法院99年8月10日審判筆錄第4
    頁至第７頁卷宗），並有搜索扣押筆錄、自願受搜索同意書
    、扣押物品目錄表各１份（參見彰化縣警察局彰警刑偵字第
    0960069575號警卷第37頁至第41頁）附卷可參；又被告隨即
    於96年10月23日經由金門港出境，由臺灣彰化地方法院檢察
    署檢察官於96年12月14日，以被告涉犯上揭犯行，且已逃亡
    為由，通緝被告，迄至99年４月15日由大陸地區入境金門時
    ，為警逮捕等情，此有內政部警政署國人入出境資料個別查
    詢詳細畫面、臺灣彰化地方法院檢察署96年12月14日彰檢良
    偵簡緝字第1342號通緝書、臺南縣警察局歸仁分局99年４月
    16日南縣歸警偵字第0990007860號通緝案件報告書、解送人
    犯報告書各１份（參見臺灣彰化地方法院檢察署96年度偵字
    第11232號偵查卷宗第８頁、第29頁；99年度偵緝字第200號
    偵查卷宗第1頁至第3頁）附卷可參；至證人杜木、林保菜
    於前揭時地，共同偽造幣券犯行部分，業經原審法院於97年
    ４月22日以96年度訴字第2675號刑事判決各判處有期徒刑９
    年、７年，經上訴由本院於97年8月7日以97年度上訴字第14
    24號刑事判決撤銷原審判決，各改判處有期徒刑8年、6年，
    經上訴由最高法院於97年10月16日，以97年度臺上字第5154
    號刑事判決駁回上訴確定，並移送入監執行迄今等情，此有
    臺灣高等法院被告前案紀錄表、臺灣彰化地方法院檢察署刑
    案資料查註紀錄表及上揭各判決書各１份（參見原審法院卷
    宗）存卷可考，此部分之事實，均應堪認定。爰審酌被告於
    警方執行搜索後之翌日，隨即由臺灣地區前往金門，再行出
    境至大陸地區，所為已有可疑之處；況被告於警詢中亦自承
    ，其逃亡期間均與大陸配偶在大陸地區廈門處經營火鍋店（
    參見臺灣彰化地方法院檢察署99年度偵緝字第 200號偵查卷
    宗第７頁）等語觀之，足見被告未與其妻有何離婚之情狀，
    是被告辯稱，因其妻攜子返回大陸地區，並要求離婚，其方
    於受搜索後翌日出境前往大陸地區云云，顯係脫免己責之詞
    ，不足採信。
  (三)被告、另案共同被告杜木、林保菜於前揭時地，共同製造
    偽造貨幣以行使之犯罪事實，業據證人即另案共同被告杜木
    、林保菜分別於另案警詢中陳述、於偵訊中具結證述、於
    法院另案審理中以被告身分陳述：被告與杜木、林保菜，
    自94年9 月某日起至95年10月、11月間之某日止，先由杜木
    負責提供事先向不知情之周建男所承租位於彰化縣彰化市
    ○○路628 之10號房屋處，供作放置供製造偽幣器械即型號
    TCP80 大型沖床1 臺、滾輪機1 臺、6 英吋砂輪機1 臺之處
    所，復由杜木提供資金交予被告以40萬元之代價購得可壓
    製偽造面額10元硬幣之花紋鋼模模具，且向在臺北縣「德承
    五金有限公司」不知情之「莊姓老闆」購入偽造面額10元硬
    幣原料白銅，再交由被告持往不詳地點打製成圓形半成品後
    ，攜回前揭承租房屋處交予杜木收受，另於打製半成品過
    程所剩餘之白銅廢料部分，則由被告自行變賣。杜木取得
    被告所交付之圓形半成品後，先將前揭面額10元硬幣之花紋
    鋼模模具鎖在型號TCP80大型沖床上，並以6英吋砂輪機拋光
    模具，利用該模具及沖床，將圓形半成品壓製10元硬幣之花
    紋，再將偽造面額10元硬幣放入滾輪機內，並加入洗衣粉拋
    光，杜木、林保菜則在上址租屋處，續以鹽酸清洗去除稜
    角，且用細沙土加以覆蓋搓揉，以使偽造面額10元硬幣外觀
    變為陳舊後，即完成偽造面額10元硬幣成品，再推由杜木
    、林保菜２人，自94年9月間某日起至於96年4月26日止，陸
    續將製成偽造面額10元硬幣與相同面額之真幣，以約7比3、
    6比4等之比例混合後，由杜木、林保菜持往一般巿場購物
    或存入金融機構內，再行領出花用（參見臺灣彰化地方法院
    檢察署96年度偵字第9577號偵查卷宗第７頁至第11頁、第40
    頁至第44頁；99年度偵緝字第 200號查卷宗第67頁至第68頁
    、第75頁至第 130頁）等語明確，核與證人杜虹玫、杜觀蓉
    、杜士瑋、周建男、李美霞分別於警詢中之陳述（參見彰化
    縣警察局彰警刑偵四字第0960061504號警卷第６頁至第13頁
    ；第0000000000號警卷第13頁至第15頁；第0000000000號警
    卷第7頁至第9頁）相符，復有臺灣中小企業銀行二林分行戶
    名林保菜之交易明細、埤頭郵局戶名林保菜之開戶資料及歷
    史交易清單各1紙、華僑銀行（按於96年12月1日與花旗臺灣
    商業銀行合併消滅，以花旗臺灣商業銀行為存續銀行）彰化
    分行96年9月14日（96）僑彰字第150號函檢附之戶名杜士瑋
    之開戶基本資料及往來明細各1份、復華銀行（按於96年9月
    23日更名為元大商業銀行）彰化分行戶名杜士瑋之開戶資料
    及往來明細各１份、埤頭郵局戶名杜彥昌之開戶資料及往來
    明細各1份、監視器翻拍照片影本1份（參見臺灣彰化地方法
    院檢察署96年度偵字第9577號偵查卷宗第60頁至第61頁、第
    76頁至第77頁、第92頁至第93頁；彰化縣警察局彰警刑偵四
    字第0000000000號警卷第27頁至第45頁、第52頁至第53頁、
    第60頁至第66頁、第75頁至第78頁、第95頁至第98頁）、現
    場查獲照片20張、日曆紙１張（參見彰化縣警察局彰警刑偵
    四字第0960061504號警卷第22頁至第32頁）、臺灣郵政股份
    有限公司（原名中華郵政股份有限公司於96年2月9日配合政
    府政策改名為臺灣郵政股份有限公司，於97年8月1日依法回
    復法定名稱為中華郵政股份有限公司）彰化郵局97年3月3日
    彰營字第0970100250號函檢附之戶名杜虹玫、杜觀蓉、杜彥
    昌、杜木、林保菜之立帳申請書影本、歷史交易清單、存
    款單影本各1份、花旗臺灣商業銀行彰化分行97年1月29日（
    97 ）花彰字第008號函檢附之戶名杜士瑋之交易明細資料及
    存款憑條、元大商業銀行彰化分行97年1月21日元彰字第097
    0000016 號函檢附之戶名杜士瑋之交易明細資料及存款憑條
    、臺灣中小企業銀行二林分行97年1月24日97二林字第90007
    號函檢附之林保菜開戶及歷史交易清單資料、扣案物品照片
    （參見原審法院96年度訴字第2675號卷宗第74頁至第 112頁
    、116頁至第141頁、第144頁至第177頁、第181頁至第187頁
    、第263頁至第264頁）附卷可參，核屬相符，且有如【附表
    1】所示之物及如【附表2】所示之存摺扣案可佐；又【附表
    1】所示經臺灣中小企業銀行二林分行於96年4月26日所截留
    可疑面額10元硬幣共計4,00 0枚、警方於96年10月16日持原
    審法院核發之搜索票至證人即另案共同被告杜木、林保菜
    ，位於彰化縣埤頭鄉○○村○號路 436號搜索扣案之可疑面
    額10元硬幣共計3082枚部分，經送請中央造幣廠鑑定結果認
    為，扣案4,000枚部分，經抽取30枚鑑定，除真幣3枚外，
    其餘偽幣27枚之先總統像、梅花圖紋及字紋均與真幣不同，
    絲形殘缺並有凸出之現象，皆未能通過音頻測試，其材質成
    分均與真幣不符，該等幣皆屬偽幣；又經鑑定剩餘3,970 枚
    ，除其中真幣396枚外，其餘偽幣3,574枚之先總統像、梅花
    圖紋、字紋及絲形均與真幣不同，幣邊寬窄不一，又其中3,
    572枚未能通過音頻測試，材質成分均與真幣不符，其中2枚
    雖能通過音頻測試，惟材質成分均與真幣不符，該等幣皆屬
    偽幣；扣案3,082枚部分，除真幣2,996枚外，其餘偽幣86
    枚之先總統像、梅花圖紋、字紋及絲形均與真幣不同，幣邊
    寬窄不一，均未能通過音頻測試，材質成分均與真幣不符，
    該等幣皆屬偽幣等情，此有中央銀行發行局96年５月21日臺
    央發字第0960024984號函、中央造幣廠96年５月15日臺幣品
    字第0960001317號、96年10月22日臺幣品字第0960002955號
    、96年11月1日臺幣品字第0960003090號、96年11月2日臺幣
    品字第0960003091號函各１份、截留偽造變造仿造新臺幣券
    幣通報單、臺灣中小企業銀行截留偽造券幣通報明細表、連
    線作業通用查詢驗證單影本各１紙（參見原審法院96年度訴
    字第2675號卷宗第50頁至第56頁）附卷可參，證人杜木、
    林保菜上開證述內容，核與前揭事證相符，應堪採信。至被
    告辯稱，上揭偽造貨幣均未流入其自己銀行帳戶內，顯見其
    並未參與本案犯行云云，然被告與證人即另案共同被告杜木
    、林保菜就上揭犯行間既有犯意聯絡及行為分擔，則如何
    利益分配，要屬被告與共犯杜木、林保菜間之內部問題，
    尚難執此事實，逕行推論被告必無參與本案犯行，是被告此
    部分辯解，亦無足採信。
  (四)另自證人即另案共同被告杜木於本案偵訊中、原審及本院
    審理中具結證稱：上揭偽造貨幣犯行均為其自己所為，與被
    告無關，至於製造偽造貨幣之鋼模，亦為其自己在臺中烏日
    向不知名之商人以７萬元之價格購入，並非委由被告代購，
    因被告租其房屋致使其被警查獲，警詢中一時氣憤，為圖誣
    陷被告，遂指述被告亦有共同參與本案犯行，其警詢中所述
    為不實在（參見臺灣彰化地方法院檢察署99年度偵緝字第20
    0 號偵查卷宗第135頁至第137頁、第158頁至第160頁；原審
    法院99年８月10日審判筆錄第10頁至第15頁、本院審判筆錄
    ）等語；又證人林保菜則於原審法院審理中具結證述：其不
    知悉其夫杜木所為製造偽造貨幣之過程，亦忘記有無在警
    詢中說過被告會製造偽造貨幣之答話內容（參見原審法院99
    年８月10日審判筆錄第16頁至第20頁）等語觀之，是證人杜
    木、林保菜雖就被告有無參與本案之重要事實部分，已有
    前後陳述不一之情狀，然審酌證人杜木於本案偵訊中具結
    證述，其因本案入監服刑後，被告之父母曾於99年農曆年前
    某日前往監獄會客探視1次（參見99年度偵緝字第200號偵查
    卷宗第 135頁）等語明確，復參酌被告返臺入境時間係於證
    人杜木、林保菜另案判決確定入監服刑之後，是證人杜木
    、林保菜於本案偵訊中、原審及本院審理中所為事後翻異
    前供之證述內容，顯有極高可能性係出於人情壓力，而故為
    迴護被告之證述；又證人杜木如欲設詞陷害被告，僅需將
    所有製作偽造貨幣過程，均指述係被告所為即足，當無就製
    作偽造貨幣分工過程，詳細說明之必要，是證人杜木於本
    案偵訊中、原審及本院審理中所述，尚非無可疑之處；況被
    告於原審法院審理中自承，上揭廠房原係由證人杜木承租
    ，嗣經證人杜木向其表示可以月租金８千元承租該廠房後
    ，其才欲向該廠房屋主承租（參見原審法院99年８月31日審
    判筆錄第11頁）等語明確，依事理常情觀之，證人杜木係
    被告之舅父，其等間之親屬關係並非疏遠，且證人杜木發
    現有合適可供被告承租使用之場所，尚會告知被告承租訊息
    ，足見被告與證人即其舅父杜木間，平日顯有聯繫且無恩
    怨嫌隙，否則如被告與證人杜木間存有嫌隙，證人杜木
    焉有可能對被告告知可承租他人房屋訊息之行為，是被告辯
    稱，其與證人杜木間，平常並無往來云云；另證人杜木
    、林保菜分別於原審法院審理中具結證述，基於氣憤而設詞
    陷害被告或均不知悉被告有無參與本案云云，各應係為被告
    脫免刑責或迴護被告之詞，均不足採信。
  (五)警方於96年10月22日下午3 時30分，在彰化縣彰化市○○路
    628 之10號處，經被告同意後，執行搜索，並扣得被告所有
    之可疑面額10元硬幣1批，共計390枚等情，業據被告於原審
    法院審理中所自承，並有搜索扣押筆錄、自願受搜索同意書
    、扣押物品目錄表各１份（參見彰化縣警察局彰警刑偵字第
    0960069575號警卷第37頁至第41頁）附卷可參。而上揭扣案
    可疑面額10元硬幣１批，經送請中央造幣廠鑑定結果認為，
    偽幣８枚，其先總統像、梅花圖紋、字紋及絲形均與真幣不
    符，幣邊寬窄不一，皆未能通過音頻測試，其材質成分均與
    真幣不符，該等幣皆屬偽幣；另真幣 382枚，其圖紋、字紋
    及絲形均與真幣相同，且皆能通過音頻測試，材質成分亦均
    與真幣相符，該等幣皆屬真幣等情，此有該廠96年11月１日
    臺幣品字第0960003090號函１紙（參見彰化縣警察局彰警刑
    偵字第0960069575號警卷第42頁）附卷可參，是被告在彰化
    縣彰化市○○路 628之10號處，經警方執行搜索，並扣得被
    告所有之面額10元硬幣１批，共計390枚中，偽幣為8枚、真
    幣則為 382枚等情，此部分事實，應堪認定。至被告雖辯稱
    ，此部分偽幣係可能因其在外購物，經找得零錢中有偽造貨
    幣所致云云，然被告、證人即另案共同被告杜木、林保菜
    共同製作偽造貨幣之地點，係位於彰化縣彰化市○○路 628
    之10號處等情，業經證人杜木、林保菜分別於另案警詢中
    、偵訊中具結證述明確（參見彰化縣警察局彰警刑偵四字第
    0960069575號警卷第14頁至第17頁、第21頁至第23頁；臺灣
    彰化地方法院檢察署96年度偵字第9577號偵查卷宗第７頁至
    第11頁、第40頁至第44頁、第105頁至第107頁），亦與證人
    即另案共同被告杜木、林保菜於法院另案審理中，以被告
    身分所述之內容相符（參見臺灣彰化地方法院檢察署99年度
    偵緝字第200號偵查卷宗第75頁至第130頁），是此部分之事
    實亦可認定。爰審酌被告、證人即另案共同被告杜木、林
    保菜共同製作偽造貨幣之地點既係位於彰化縣彰化市○○路
    628之10號處，且依查扣面額10元硬幣共計390枚中，偽造貨
    幣已達８枚，其比例非低，常人要取得此多數之偽造硬幣實
    屬不易，則在該處查扣之偽造貨幣來源，係肇因於被告平日
    購物所得之可能性不高，且被告亦無提出其他積極證據以實
    其說，被告上揭辯詞，應係卸責之詞，不足採信。
  (六)至被告辯稱，扣案物品即型號TCP80 大型沖床1 臺、滾輪機
    1臺、6英吋砂輪機１臺均為其所有之物，並非證人杜木所
    有之物云云，經查，前揭證人杜木所有供製造偽造貨幣所
    用之物品，係經警方於96年10月24日持法院核發之搜索票，
    至位於上址廠房處搜索扣押，此有原審法院搜索票、扣押筆
    錄、扣押收據及扣押物品目錄表各１份（參見臺灣彰化地方
    法院檢察署99年度偵緝字第 200號偵查卷宗第28頁至第33頁
    ）附卷可參，核與證人杜木於另案警詢中陳述、另案及本
    案偵訊中具結證述、法院另案審理中以被告身分陳述：扣案
    物品即型號TCP80大型沖床1臺、滾輪機1臺、6英吋砂輪機１
    臺，均為其所有供製造偽幣器械（參見彰化縣警察局彰警刑
    偵四字第0960069575號警卷第14頁至第17頁；臺灣彰化地方
    法院檢察署96年度偵字第9577號偵查卷宗第40頁至第44頁；
    99 年度偵緝字第200號偵查卷宗第159頁至第160頁、第75頁
    至第 130頁）等語相符，此部分之事實，應可認定。至證人
    杜木於原審法院審理中具結證述，上揭物品均為被告所有
    之物，並非其所有供製作偽造貨幣之物云云，應係配合被告
    上揭辯詞而為不實之證述，自不足採信。另證人周建男雖於
    警詢中陳稱：證人杜木曾向其表示欲承租至96年９月底，
    並於９月底前有搬走工廠內之機具，另於警方查獲證人杜木
    前約７至10日，其與被告、證人杜木在廠區內談及被告
    要承租廠房時，其有看見廠區內尚有１部大型沖床，據證人
    杜木表示係被告所搬來的（參見彰化縣警察局彰警刑偵四
    字第0000000000號警卷第13頁至第15頁）等語，然證人周建
    男分別於偵訊中、於原審審理中具結均證述：其不知悉警方
    於96年10月24日查扣物品之所有人為何人，亦不知悉警方查
    扣前，證人杜木有無將原置於廠區內之物品搬走，因為工
    廠均是上鎖，工廠內有多少物品，其均不清楚，至其與被告
    曾至工廠洽談承租事宜時，雖有看見比較顯眼之機器１部，
    但其並未詢問為何所有（參見臺灣彰化地方法院檢察署99年
    度偵緝字第200號偵查卷宗第173頁；原審法院99年８月10日
    審判筆錄第21頁至第24頁）等語明確，是尚難僅憑證人周建
    男於警詢中之證述內容，認定扣案物品即型號TCP 80大型沖
    床1臺、滾輪機1臺、6英吋砂輪機1臺均為被告所有之物，況
    證人周建男於警詢中所述，證人杜木有搬走工廠內機具，
    惟證人杜木究竟有無將廠區內物品全部搬走，亦屬不明，
    從而證人周建男所述內容，尚難採為有利於被告之事實之認
    定。
  (七)至臺灣郵政股份有限公司彰化郵局、花旗臺灣銀行彰化分行
    、元大商業銀行彰化分行雖均函覆稱：該金融機構所收支存
    款貨幣並無偽造貨幣或難以辨認是否為偽造貨幣等語，此有
    臺灣郵政股份有限公司彰化郵局97年3 月3 日彰營字第0970
    100250號函、元大商業銀行彰化分行97年1 月21日元彰字第
    0970000016號函、花旗臺灣商業銀行彰化分行97年1 月29日
    （97）花彰字第008號、97年2月20日（97）花彰字第025 號
    函各１紙（參見原審法院96年度訴字第2675號卷宗第74頁、
    第144頁、第266頁）附卷可參，然被告及共犯杜木、林保
    菜所偽造幣券客觀上既已達於足以使人誤認為真幣之程度，
    已如前述，且各金融機構對於收受偽幣之辨認能力或有差異
    ，是前開函文尚難採為有利於被告之事實之認定，附此敘明
    ，在則被告請求鑑定扣案之大型沖床能否製作出偽造之10元
    硬幣，以證明其未偽造10元硬幣云云。經送臺灣區機器同業
    公會鑑定結果，扣案之機器可以做出10元硬幣半成品，此有
    該公會之機器鑑定報告書附於本院卷可證，更足證被告確有
    偽造10元硬幣之犯行。
  (八)綜上所述，被告前揭辯稱內容，均係臨訟卸責之詞，證人即
    另案共同被告杜木、林保菜於本案偵查中及審理中具結證
    述之內容，應係基於被告在庭之壓力，而出於迴護被告之詞
    ，不足採信，業如前述。本案事證已臻明確，被告上揭犯行
    ，應堪認定。
三、按妨害國幣懲治條例第1條第1項規定，本條例所稱之國幣，
    係指中華民國境內，由中央政府或其授權機關所發行之紙幣
    或硬幣，而中央銀行於50年7月1日在臺復業後，即已委託臺
    灣銀行發行新臺幣，自是時起，新臺幣即已具有國幣之功能
    ，如有偽造、變造之行為，應依妨害國幣懲治條例治罪，此
    觀司法院大法官會議51年12月19日釋字第99號解釋自明（最
    高法院56年臺上字第2171號判例要旨參照）。是新臺幣既屬
    由中央政府之授權機構中央銀行所發行之中華民國貨幣，自
    為妨害國幣懲治條例所稱之國幣。又妨害國幣懲治條例第３
    條第1項意圖供行使之用，而偽造新臺幣幣券罪為刑法第195
    條之罪之特別法規定，且保護法益相同，係一行為有兩種不
    同法律處罰之法條競合關係，應依特別法優於普通法原則，
    適用法定刑度較重之特別法，即應依妨害國幣懲治條例第３
    條第1項之罪論處。另按妨害國幣懲治條例第3條雖已於被告
    行為後之96年１月10日修正公布，並自公布施行，然修正前
    、後妨害國幣懲治條例第3條第1項之內容均相同，無新舊法
    比較適用之問題，應逕行適用現行妨害國幣懲治條例第３條
    第1項之規定。核被告所為，係犯妨害國幣懲治條例第3條第
    1 項之偽造幣券罪。被告已完成之偽造面額10元硬幣，其外
    觀已足以使人誤為真幣，已達於既遂。被告與另案被告杜木
    、林保菜就上揭犯行，互有犯意聯絡及行為分擔，均為共
    同正犯。被告意圖供偽造貨幣之用，而製造、收受模具器械
    及收受原料之前階行為，應為其後偽造幣券之後階行為所吸
    收，另偽造幣券後復持之行使，因行使行為乃意圖供行使之
    用，而偽造幣券行為之當然結果，且偽造之罪刑較重，是其
    行使偽造幣券之行為，應為偽造幣券行為所吸收，均不另論
    罪。另行使偽造紙幣，本含有詐欺性質，故不另論以詐欺取
    財罪（最高法院29年上字第1648號判例要旨參照）。復按集
    合犯係指若該犯罪行為態樣，本質上原具有反覆、延續實行
    之特徵，立法時既予特別歸類，定為犯罪構成要件之行為要
    素，則行為人基於該罪之犯意，在密切接近之一定時間及空
    間內複次實行之該特定構成要件行為，倘依社會通念，於客
    觀上認為符合一個反覆、延續性之行為觀念者，於刑法評價
    上，即應僅成立一罪，例如經營、從事業務、收集、販賣、
    製造、散布等具有職業性、營業性或收集性等具有重複特質
    之犯罪，均屬包括一罪之集合犯概念（最高法院95年度臺上
    字第4536號、同院95年度臺上字第4686號、同院95年度臺上
    字第5315號判決意旨參照）。被告、另案被告杜木、林保
    菜意圖供行使之用，而基於反覆實施偽造幣券之單一包括犯
    意聯絡，並於犯罪事實欄一所示之密接時間，實施偽造幣券
    ，參諸前揭說明，被告顯係基於集合犯之包括一罪犯意反覆
    所為，應僅論以妨害國幣懲治條例第3條第1項之偽造幣券罪
    一罪。
四、原審以被告罪證明確，予以論罪科刑，原無不合，惟查附表
    一編號1至3所示之物，並非存摺，原判決於主文及理由欄內
    ，將附表一與附表二所示之物互為錯誤記載，尚有未當。被
    告上訴意旨否認犯罪，雖無理由，惟原判決既有上開可議之
    處，自屬不能維持，應由本院將原判決撤銷改判，爰審酌被
    告雖因其舅父杜木之債務關係而參與本案，然其不思以正
    當途徑賺取金錢，心存僥倖且貪圖私利，教導另案共同被告
    杜木、林保菜以自動化之大型機具偽造面額10元硬幣，偽
    幣數量頗豐，且業已流入金融機構，藉由金融機構進而流入
    市面，使多數不特定人經由日常生活中頻繁之交易而取得前
    開偽造之硬幣，間接影響國家經濟及紊亂金融交易秩序，犯
    後矢口否認犯行，未見悔意等情，量處如主文第二項所示之
    刑。又沒收為從刑之一種，依主從不可分之原則，應附隨緊
    接於主刑之下而同時宣告；又共同正犯因相互間利用他人之
    行為，以遂行其犯意之實現，本於責任共同之原則，有關沒
    收部分，對於共犯間供犯罪所用之物，自均應為沒收之諭知
    （最高法院91年度臺上字第5583號判決要旨參照）。又按犯
    意圖供行使之用，而偽造幣券罪者，其偽造之幣券，不問屬
    於犯人與否，固應依妨害國幣懲治條例第６條之規定宣告沒
    收，但所謂偽造之幣券，以客觀上已達於足以使人誤認為真
    幣者為限；苟其尚未偽造完成而不具有幣券之外觀者，則不
    在得依上開規定諭知沒收之列（最高法院88年度臺上字第72
    18號判決意旨參照）。又偽造、變造之通用貨幣、紙幣、銀
    行券，不問屬於犯人與否，沒收之，刑法第 200條前段定有
    明文；妨害國幣懲治條例第6條之規定係刑法第200條之特別
    規定，於同時該當二者之情形者，應優先適用妨害國幣懲治
    條例第６條之規定。又供偽造幣券所用之器械原料等物之沒
    收，妨害國幣懲治條例並無規定，應引用刑法第11條依刑法
    第38條第1項第2款規定予以沒收（最高法院65年度第７次刑
    庭庭推總會議決定(一)決議參照）；另按沒收物之執行完畢與
    沒收物之不存在，並非一事，因犯罪依法必須沒收之物，雖
    已於共犯中之一人確定判決諭知沒收，並已執行完畢，對於
    其他共犯之判決，仍應宣告沒收（最高法院65年度第５次刑
    庭庭推總會議決議(二)決議要旨參照）；蓋因此種沒收之諭知
    ，對於嗣後判決之共犯，仍不失為從刑，且在必須沒收之列
    ，倘以該沒收物已因其他共犯判決諭知沒收確定，並經執行
    完畢為理由，而不為沒收之諭知，於法即有未合。至最高法
    院51年臺上字第1134號判例：「偽造他人之長戳方印各一顆
    ，既不能證明已不存在，依刑法第 219條之規定，必須予以
    沒收」之意旨，係指應沒收物於裁判時已不存在而言，尚與
    沒收物因共犯中之一人前經判決諭知沒收確定並經執行完畢
    而不存在之情形有別（最高法院94年度臺上字第1017號判決
    要旨參照）。經查：
  (一)扣案如【附表１】編號1至編號3所示之偽造面額10元硬幣，
    係屬客觀上已達於足以使人誤認為真幣之偽造幣券，均係偽
    造之幣券，不問屬於被告、另案被告杜木、林保菜與否，
    應依妨害國幣懲治條例第6條之規定，宣告沒收。
  (二)又扣案如【附表１】編號4至編號6所示之器械，均屬被告、
    另案被告杜木、林保菜共同犯妨害國幣懲治條例第3條第1
    項之偽造幣券罪所用之物，且係共犯杜木所有之物，均依
    刑法第38條第1項第2款規定沒收之。
  (三)至扣案如【附表２】編號1至編號3所示之存摺，均屬共犯即
    另案被告杜木、林保菜所有供犯罪所用之物；另扣案如【
    附表１】編號7至編號9所示之真幣部分，爰審酌共犯即另案
    共同被告杜木、林保菜將製作完成之偽造10元硬幣及同面
    額之真幣，係以9比1之比例混合後，再持向臺灣中小企業銀
    行二林分行行使，以共犯杜木、林保菜２人上開行使偽幣
    之方式觀之，其等將製作完成之偽造10元硬幣及同面額之真
    幣，係以約7比3、或6比4、或9比1之比例混合，已如前述，
    足徵被告、共犯杜木持有大量如【附表１】編號7至編號9
    所示面額10元之真幣，應係供混合偽幣，以遂其等行使偽幣
    之用，共犯杜木於另案審理中所辯該扣案之真幣合計３萬
    元部分，係其做生意所收，不能查扣云云，顯不可採。是如
    【附表１】編號7至編號9所示面額10元之真幣，應係被告、
    共犯即另案被告杜木所有供犯罪預備之物，均依刑法第38
    條第1項第2款規定沒收之。
  (四)如【附表２】編號4至編號8所示之存摺，均非被告或共犯即
    另案共同被告杜木、林保菜所有之物，業經被告於原審法
    院審理中、共犯即另案共同被告杜木、林保菜分別於原審
    法院另案審理中陳述明確，亦非違禁物；至如【附表3】所
    示之物，均非供被告或共犯即另案共同被告杜木、林保菜
    犯本案偽造幣券罪之用，況本院亦查無任何積極證據足以證
    明前揭物品與本案犯罪有關，爰不予宣告沒收。
五、另按刑法第59條規定犯罪情狀可憫恕者，得酌量減輕其刑，
    固為法院依法得自由裁量之事項，然非漫無限制，必須犯罪
    另有特殊之原因與環境，在客觀上足以引起一般同情，認為
    即予宣告法定低度刑期尤嫌過重者，始有其適用。是為此項
    裁量減刑時，必須就被告全部犯罪情狀予以審酌在客觀上是
    否有足以引起社會上一般人之同情，而可憫恕之情形，始稱
    適法（最高法院88年度臺上字第6683號判決要旨參照）；至
    於犯罪之動機、犯罪之手段、次數、情節或犯罪後之態度等
    情狀，僅可為法定刑內從輕科刑之標準，不得據為酌量減輕
    之理由（最高法院95年度臺上字第1319號判決意旨參照）。
    本案被告上揭偽造幣券之犯行，已如前述，依被告之犯罪情
    狀，僅因圖利而偽造幣券，其等危害性與犯罪情節已屬大量
    偽造貨幣之大、中盤，且基於集合犯之包括一罪犯意所為，
    偽造幣券數量非少，依其犯罪之情狀，在客觀上尚無從認為
    有足以引起一般同情之情形，衡諸社會一般人客觀標準，本
    案衡情並無何等足以引起一般同情之客觀情狀而應予以憫恕
    ，爰不依刑法第59條酌減其刑；又刑法業於94年2月2日修正
    公布，修正刑法並於95年7月1日起生效施行，然被告上揭偽
    造幣券之集合犯行至95年10、11月間某日止，已在新法施行
    生效之後，是應直接適用新法即行為時法，而無庸比較新舊
    法律規定；另被告之原審選任辯護人於99年８月10日原審法
    院審理中聲請調閱警方96年10月22日執行搜索過程之電磁記
    錄物，以證明當日扣案之被告所有偽造貨幣８枚係置於聚寶
    盆內，且內有其他面額硬幣等語，然查，縱使警方查扣上揭
    偽造貨幣時，該批硬幣係盛裝於聚寶盆內，且盆內尚有其他
    面額硬幣等情屬實，惟查獲地點既屬其等共同偽造貨幣之地
    點，且依查扣面額10元硬幣共計390枚中，偽造貨幣已達8枚
    ，其比例不低，常人要取得此多數之偽造硬幣實屬不易，均
    已如前述，況本案事證已臻明確，被告之選任辯護人聲請調
    查證據部分，與本案犯罪構成要件無關，核無調查之必要，
    應予駁回，均附此敘明。
據上論結，應依刑事訴訟法第369條第1項前段、第364條、299條
第1項前段，妨害國幣懲治條例第3條第1項、第6條，刑法第11條
、第28條、第38條第1項第2款，判決如主文。
本案經檢察官吳經綸到庭執行職務。
中    華    民    國    99    年    12    月    29    日
            刑事第一庭    審判長法  官  李  璋  鵬
                                法  官  胡  忠  文
                                法  官  胡  森  田
以上正本證明與原本無異。
如不服本判決應於收受送達後10日內向本院提出上訴書狀，其未
敘述上訴理由者，並得於提起上訴後10日內向本院補提理由書（
均須按他造當事人之人數附繕本）「切勿逕送上級法院」。
                                書記官  黃  禎  祥
中    華    民    國    99    年    12    月    29    日
【附表1】：
┌──┬─────────────┬─────┬──────────────────┐
│編號│扣押物品名稱              │數量      │備註                                │
├──┼─────────────┼─────┼──────────────────┤
│1   │偽造面額10元硬幣          │86枚      │1.中央造幣廠96年11月2 日臺幣品字第09│
│    │                          │          │  60003091號函。                    │
│    │                          │          │2.96年10月16日扣押。                │
├──┼─────────────┼─────┼──────────────────┤
│2   │偽造面額10元硬幣          │8 枚      │1.中央造幣廠96年11月1 日臺幣品字第09│
│    │                          │          │  60003090號函。                    │
│    │                          │          │2.96年10月22日扣押。                │
├──┼─────────────┼─────┼──────────────────┤
│3   │偽造面額10元硬幣          │3,601 枚  │1.中央造幣廠96年5 月15日臺幣品字第09│
│    │                          │          │  00000000號、96年10月22日臺幣品字第│
│    │                          │          │  0960002955號函。                  │
│    │                          │          │2.臺灣中小企業銀行二林分行96年4 月26│
│    │                          │          │  日所截留。                        │
├──┼─────────────┼─────┼──────────────────┤
│4   │大型沖床（型號TCP80 ）    │1臺       │                                    │
├──┼─────────────┼─────┼──────────────────┤
│5   │滾輪機                    │1臺       │                                    │
├──┼─────────────┼─────┼──────────────────┤
│6   │砂輪機（6英吋）           │1臺       │                                    │
├──┼─────────────┼─────┼──────────────────┤
│7   │面額10元硬幣真幣          │2,996 枚  │中央造幣廠96年11月2 日臺幣品字第0960│
│    │                          │          │003091號函                          │
├──┼─────────────┼─────┼──────────────────┤
│8   │面額10元硬幣真幣          │396 枚    │中央造幣廠96年10月22日臺幣品字第0960│
│    │                          │          │002955號函                          │
├──┼─────────────┼─────┼──────────────────┤
│9   │面額10元硬幣真幣          │3 枚      │中央造幣廠96年5 月15日臺幣品字第0960│
│    │                          │          │001317號函                          │
└──┴─────────────┴─────┴──────────────────┘
【附表2】：
┌──┬─────────────┬─────┬──────────────────┐
│編號│金融機構名稱、帳號及戶名  │數量      │備註                                │
├──┼─────────────┼─────┼──────────────────┤
│1   │臺灣中小企業銀行二林分行  │1本       │                                    │
│    │帳號00000000000000 號     │          │                                    │
│    │戶名林保菜之存摺          │          │                                    │
├──┼─────────────┼─────┼──────────────────┤
│2   │埤頭郵局                  │1本       │按臺灣郵政股份有限公司原名中華郵政股│
│    │帳號000000-0、000000-0號  │          │份有限公司，於96年2 月9 日配合政府政│
│    │戶名林保菜之存摺          │          │策改名為臺灣郵政股份有限公司，於97年│
│    │                          │          │8 月1 日依法回復法定名稱為中華郵政股│
│    │                          │          │份有限公司。                        │
├──┼─────────────┼─────┼──────────────────┤
│3   │埤頭郵局                  │1本       │                                    │
│    │帳號000000-0、000000-0號  │          │                                    │
│    │戶名杜木之存摺          │          │                                    │
├──┼─────────────┼─────┼──────────────────┤
│4   │復華銀行彰化分行          │1本       │按復華銀行業於96年9 月23日更名為元大│
│    │帳號000-0000000000000 號  │          │商業銀行。                          │
│    │戶名杜士瑋之存摺          │          │                                    │
├──┼─────────────┼─────┼──────────────────┤
│5   │華僑銀行彰化分行          │1本       │按華僑銀行業於96年12月1 日與花旗臺灣│
│    │帳號000-00000000000006號  │          │商業銀行合併，改以花旗臺灣商業銀行存│
│    │戶名杜士瑋之存摺          │          │續經營。                            │
├──┼─────────────┼─────┼──────────────────┤
│6   │埤頭郵局                  │1本       │                                    │
│    │帳號000000-0、000000-0號  │          │                                    │
│    │戶名杜虹玫之存摺          │          │                                    │
├──┼─────────────┼─────┼──────────────────┤
│7   │埤頭郵局                  │1本       │                                    │
│    │帳號000000-0、000000-0號  │          │                                    │
│    │戶名杜觀蓉之存摺          │          │                                    │
├──┼─────────────┼─────┼──────────────────┤
│8   │埤頭郵局                  │1本       │                                    │
│    │帳號000000-0、000000-0號  │          │                                    │
│    │戶名杜彥昌之存摺          │          │                                    │
└──┴─────────────┴─────┴──────────────────┘
【附表3 】：
┌──┬─────────────┬────────────────────────┐
│編號│扣押物品名稱              │數量                                            │
├──┼─────────────┼────────────────────────┤
│1   │大型沖床（型號TCP110）    │1 臺                                            │
├──┼─────────────┼────────────────────────┤
│2   │小型沖床                  │2 臺                                            │
├──┼─────────────┼────────────────────────┤
│3   │放電機                    │1 臺                                            │
├──┼─────────────┼────────────────────────┤
│4   │砂輪機（非6 英吋）        │1 臺                                            │
├──┼─────────────┼────────────────────────┤
│5   │模具組                    │6 組                                            │
├──┼─────────────┼────────────────────────┤
│6   │平臺                      │1 臺                                            │
├──┼─────────────┼────────────────────────┤
│7   │空氣壓縮機                │1 臺                                            │
├──┼─────────────┼────────────────────────┤
│8   │護目鏡                    │1 組                                            │
├──┼─────────────┼────────────────────────┤
│9   │鋼模                      │7 個                                            │
├──┼─────────────┼────────────────────────┤
│10  │廢料                      │2 袋                                            │
├──┼─────────────┼────────────────────────┤
│11  │模具零件                  │1 箱                                            │
└──┴─────────────┴────────────────────────┘

司法院資訊處製作；財團法人民間司法改革基金會備份。
